臺灣高等法院臺中分院刑事判決　　　　100年度上易字第673號
上　訴　人
即　被　告　賴谷銘
送達代收人　賴明麟
上列上訴人即被告因恐嚇取財案件，不服臺灣臺中地方法院100
年度易字第158號，中華民國100年4月12日第一審判決（起訴案
號：臺灣臺中地方法院檢察署99年度偵字第13053、25865號），
提起上訴，本院判決如下：
    主  文
上訴駁回。
    理  由
一、按刑事訴訟法第350條、第361條、第362條、第367條規定，
    不服地方法院之第一審判決而上訴者，須提出上訴書狀，並
    應敘述具體理由，為上訴必備之程式；其所提出之書狀未敘
    述上訴理由，或僅曾以言詞陳述上訴理由者，均應於上訴期
    間屆滿後20日內補提理由書於第一審法院。第一審法院經形
    式審查，認逾期未補提上訴理由者，應定期間先命補正；逾
    期未補正者，為上訴不合法律上之程式，應以裁定駁回。倘
    已提出上訴理由，但所提非屬具體理由者，則由第二審法院
    以上訴不合法律上之程式，判決駁回。而所謂具體理由，必
    係依據卷內既有訴訟資料或提出新事證，指摘或表明第一審
    判決有何採證認事、用法或量刑等足以影響判決本旨之不當
    或違法，而構成應予撤銷之具體事由，始克當之（例如：依
    憑證據法則具體指出所採證據何以不具證據能力，或依憑卷
    證資料，明確指出所為證據證明力之判斷如何違背經驗、論
    理法則）；倘僅泛言原判決認定事實錯誤、違背法令、量刑
    失之過重或輕縱，而未依上揭意旨指出具體事由，或形式上
    雖已指出具體事由，然該事由縱使屬實，亦不足以認為原判
    決有何不當或違法者（例如：對不具有調查必要性之證據，
    法院未依聲請調查亦未說明理由，或援用證據不當，但除去
    該證據仍應為同一事實之認定），皆難謂係具體理由，俾與
    第二審上訴制度旨在請求第二審法院撤銷、變更第一審不當
    或違法之判決，以實現個案救濟之立法目的相契合，並節制
    濫行上訴（最高法院97年度臺上字第892號判決參照）。次
    按理由是否具體，則屬第二審法院審查範圍，不在命補正之
    列，亦即上訴書狀已記載理由，並有具體敘述時，其上訴既
    屬合法，第二審法院固應就其理由之是否可取，為實體之審
    理及判斷；如認其上訴書狀雖記載理由，但並未具體敘述時
    ，則無須再命補正，可逕認其上訴不合法，以判決駁回之（
    最高法院97年度臺上字第4475號判決參照）。
二、本件上訴人即被告賴谷銘（下稱被告）不服原審判決而提起
    上訴理由係以：案發當時伊在加護病房等語。惟查：
  (一)被告可預見將行動電話門號之SIM卡任意交付予他人使用，
    將可能淪為他人實施財產犯罪之工具，仍基於幫助恐嚇取財
    之不確定故意，於99年3月29日前之某日，在不詳地點，將
    其向家樂福電信股份有限公司（下稱家樂福公司）申辦之門
    號0000000000號行動電話SIM卡，交付予不詳人士使用。嗣
    該不詳人士所屬擄鴿勒贖集團成員，在取得被告提供之行動
    電話SIM卡後，即基於意圖為自己不法所有之犯意聯絡，先
    以不詳方式攔截捕捉附表所示王馳鈞等人訓練放飛之賽鴿後
    ，復以上開0000000000號門號，撥打電話或傳送簡訊予王馳
    鈞等人，向其等恫嚇稱：如未依指示匯款，即不釋放遭捕獲
    之賽鴿等語，以加害他人財產之事由，恐嚇他人，致王馳鈞
    等人心生畏懼，除張錦泉未匯款外，王馳鈞、劉德貴、謝玉
    坤、謝金傳、鍾振乾、吳棋棟均於附表所示時間，將勒贖之
    金額匯入附表所示之帳戶內，此有家樂福公司之電信用戶基
    本資料、告訴人王馳鈞於警詢及偵訊時指述，及告訴人張錦
    泉、劉德貴、謝玉坤、謝金傳、鍾振乾、吳棋棟於警詢中之
    指訴，並有告訴人王馳鈞提出之華南商業銀行活期性存款存
    款憑條（收據）影本1張、華南商業銀行東臺南分行函送之
    客戶基本資料及交易明細表影本各1份、家樂福公司函送之
    通聯紀錄查詢單2份（99年3月29日至99年4月1日）等件附卷
    可稽。被告於原審審理時雖以遺失行動電話門號SIM卡置辯
    ，但其先於99年5月10日警詢時供稱：99年3月21日搬家後發
    現SIM卡遺失，伊發現遺失後欲向電信公司掛失，但電信公
    司告知該SIM卡已涉嫌刑案不能掛失云云；又於99年6月10日
    偵訊時，改口稱：99年3月13日下午在家中遺失，伊有馬上
    打電話去電信公司，但沒有人接電話，是晚上8、9點打的云
    云，前後就發現SIM卡遺失之時間及處置方法供述不一；而
    上開門號迄99年4月1日止，仍有通話紀錄，並於同年月4日
    始因檢警單位去函而遭停話，該門號用戶並無掛失紀錄，有
    通聯調閱查詢單及家樂福公司99年6月21日家樂福電信字第
    099060346號函在卷可參。且電信公司之掛失專線縱暫時無
    人接聽，被告若有意掛失停話，可稍候再行撥打，豈會就此
    放棄而任令其門號遭人盜用？又行動電話門號之SIM卡係有
    財產價值之物，使用後亦需繳納通話費用，一般人在發現門
    號SIM卡遺失時，理當立即報警處理並向電話公司辦理停話
    ，以保護自身權益，被告卻未向警方報案，亦未向電話公司
    辦理停話，此舉更有違常情。是被告對他人利用其門號SIM
    卡作為犯恐嚇取財罪之聯絡電話等情，能預見其發生且其發
    生不違背本意，有幫助該不詳人士等利用上開行動電話門號
    犯恐嚇取財罪之不確定故意，犯行足堪認定。又被告以單一
    幫助恐嚇取財之犯意，交付前開SIM卡1張，同時幫助擄鴿勒
    贖集團向附表編號1至7號所示之王馳鈞等人恐嚇取財，為想
    像競合犯，其相同之數罪名應從一重處斷，是原審據此判決
    被告犯幫助恐嚇取財罪，本院從形式上審查，並無判決違背
    法令之情形存在。
  (二)被告上訴理由雖稱案發當時伊在加護病房云云，惟此與將行
    動電話門號SIM卡交付予不詳人士之擄鴿勒贖集團使用，幫
    助擄鴿勒贖集團向告訴人王馳鈞、張錦泉、劉德貴、謝玉坤
    、謝金傳、鍾振乾、吳棋棟等人恐嚇取財之犯罪事實無涉，
    縱被告對於住院事實提出證據加以證明，亦難以此排除其有
    幫助恐嚇取財犯行之可能性。蓋被告確有向家樂福電信股份
    有限公司申辦門號0000000000號行動電話SIM卡之事實，有
    申辦門號資料可稽，門號之登記名義人為被告無誤，此行動
    電話門號亦確實經撥打電話或傳送簡訊予王馳鈞等人恐嚇取
    財，王馳鈞等人（除張錦泉外）因此心生畏懼而有匯款交付
    金錢之事實，有通聯紀錄及匯款資料為證，若非擄鴿勒贖集
    團之成員撥打電話或傳送簡訊，則應係被告本人為之。然被
    告先行辯稱99年3月21日搬家後發現行動電話門號SIM卡遺失
    ，嗣後改稱99年3月13日下午在家中遺失，現又改稱當時人
    在加護病房，前後陳述反覆不一，但上開門號迄99年4月1日
    止，仍有通話紀錄在卷為憑，若係遺失，則被告並無任何向
    警方報案或向電信公司掛失停話之紀錄，違反常情，難以採
    信；若係人在加護病房，則身患重症，且住於精密醫療儀器
    及維持生命儀器眾多之加護病房，無法使用手機，該數次撥
    打電話或傳送簡訊對王馳鈞等人恐嚇取財之通話紀錄又從何
    而來？益徵其有提供行動電話0000000000門號幫助他人實行
    犯罪之事實，是其所辯顯係事後卸責之詞，亦難採信。本件
    原審判決就認定被告犯罪所憑之證據，已詳予調查審酌，對
    於被告否認犯罪之辯詞何以不可採之理由，亦已一一指駁，
    核無違背證據法則及論理法則，就量刑方面，亦已審酌被告
    素行、犯罪一切情狀及犯罪後態度等刑法第57條各款所列情
    狀，量處有期徒刑5月，如易科罰金以新臺幣1000元折算1日
    ，並未逾越法定刑度，亦無過重或過輕之情形，已注意適用
    刑法第57條之規定，且所處之刑亦符合「罰當其罪」之原則
    ，並無輕重失衡情形。是被告上訴理由所指，不足以認為原
    判決有何不當或違法，難謂係具體理由，應認其上訴違背法
    律上之程式。
三、綜上，本院依形式上觀察認原審判決認事用法並無違法或不
    當之處，量刑亦屬妥適，被告上訴理由並未依據卷內既有訴
    訟資料或提出新事證，具體指摘或表明第一審判決有何採證
    認事、用法或量刑等足以影響判決本旨之不當或違法，而構
    成應予撤銷之事由，自非屬得上訴第二審之具體理由。是被
    告仍執前詞再為形式爭執，亦不足以認定原判決有何不當或
    違法之處，揆諸上開最高法院判決意旨，及依「程序優先於
    實體」之刑事訴訟法原則，本件上訴自不合法定上訴程式，
    應予駁回，並不經言詞辯論為之。
四、據上論結，應依刑事訴訟法第367條前段、第372條，判決如
    主文。
中    華    民    國   100    年    5     月    24    日
            刑事第二庭    審判長法  官  邱  顯  祥
                                法  官  姚  勳  昌
                                法  官  張  國  忠
以上正本證明與原本無異。
不得上訴。
                                書記官  卓  佳  儀
中    華    民    國   100    年    5     月    24    日
附表：
┌──┬───┬──────┬────┬─────────┐
│編號│告訴人│匯 款 時 間 │匯款金額│匯   款   帳   戶 │
├──┼───┼──────┼────┼─────────┤
│ 01 │王馳鈞│99年3月29日 │2015元  │華南商業銀行東臺南│
│    │      │下午1時30分 │（新臺幣│分行帳號000000000-│
│    │      │許          │，以下同│638號帳戶（開戶人 │
│    │      │            │）      │：劉炳，業經臺灣│
│    │      │            │        │臺南地方法院檢察署│
│    │      │            │        │檢察官聲請簡易判決│
│    │      │            │        │處刑）            │
├──┼───┼──────┴────┴─────────┤
│ 02 │張錦泉│雖接獲擄鴿勒贖集團恐嚇取財之電話，惟告訴人│
│    │      │不從致未能得逞。                          │
├──┼───┼──────┬────┬─────────┤
│ 03 │劉德貴│99年3月30日 │3045元  │同編號01之帳戶    │
├──┼───┼──────┼────┼─────────┤
│ 04 │謝玉坤│99年3月31日 │2520元  │同上              │
├──┼───┼──────┼────┼─────────┤
│ 05 │謝金傳│99年4月1日  │3550元  │同上              │
├──┼───┼──────┼────┼─────────┤
│ 06 │鍾振乾│99年4月1日  │2500元  │同上              │
├──┼───┼──────┼────┼─────────┤
│ 07 │吳棋棟│99年4月1日  │2550元  │同上              │
└──┴───┴──────┴────┴─────────┘